【裁判字號】    92,訴,244
【裁判日期】    920901
【裁判案由】    殺人未遂等
【裁判全文】
臺灣彰化地方法院刑事判決                          九十二年度訴字第二四四號
    公  訴  人  臺灣彰化地方法院檢察署檢察官
    被      告  甲○○
    被      告  丙○○
    （原名林詠泰）
右列被告等因殺人未遂等案件，經檢察官提起公訴（九十一年度偵字第八三四四號）
，本院判決如左：
    主      文
甲○○傷害人之身體，累犯，處有期徒刑拾月。農用掃刀壹支沒收。
丙○○共同傷害人之身體，處有期徒刑月，如易科罰金，以佰元折算壹日。
    事      實
一、甲○○前於民國八十二年間，因肅清煙毒條例案件，經法院判處有期徒刑三年一
    月確定，又於八十三年間，分別因違反麻醉藥品管理條例、煙毒案件，經法院判
    處有期徒刑五月、三年二月確定，後二案並經定應執行刑為有期徒刑三年五月，
    與前案接續執行後，於八十五年七月三十日假釋出獄交付保護管束，旋又於八十
    六年間因竊盜案件，經法院判處有期徒刑八月確定，於八十六年九月二十四日入
    監服刑，前述假釋並遭撤銷，所餘殘刑四年十五日接續執行，八十九年八月十一
    日再獲假釋，迄九十一年三月十九日假釋期滿未經撤銷而執行完畢。緣甲○○與
    丙○○一家素有宿怨，丙○○與其兄丁○○（另經檢察官提起公訴）二人因不滿
    甲○○毆打渠等之母親，竟共同基於傷害人之身體之犯意聯絡，於民國九十一年
    七月二十五日晚上七時許，二人攜帶棒球棍一支，至甲○○位於彰化縣秀水鄉○○村○○街八十號住處圍牆內找甲○○，旋雙方在圍牆內發生爭執，丙○○遂持
    棒球棍毆打甲○○，丁○○亦毆打甲○○之身體，致甲○○因而受有額頭挫傷、
    擦傷及血腫三╳四公分、左小腿裂傷二╳０．三╳０．二公分、左手腕挫傷腫痛
    及瘀血之傷害；其間甲○○亦基於傷害人之身體之犯意，順手拾起放置於庭院內
    之農用掃刀，揮向丁○○之頭部，致丁○○受有從嘴角部位延伸至頸後部二十四
    ╳三╳二公分之裂傷。嗣因鄰居乙○○在家聽到外面有吵鬧聲，而出外查看，發
    發現丙○○正拿著一支斷掉之棒球棍揮打甲○○，而丁○○則站在旁邊，以手掩
    住遭砍傷流血之臉頰，經乙○○勸阻，丙○○、丁○○二人始騎機車離開。
二、案經被害人甲○○、丁○○訴由彰化縣警察局鹿港分局報請台灣彰化地方法院檢
    察署檢察官偵查起訴。
    理      由
一、訊據被告丙○○、甲○○二人均矢口否認右揭犯行，被告丙○○辯稱：當天甲○○是站在他家門外，就突然跑出來，拿出刀子正面砍下去，結果砍到丁○○，我
    就拿起甲○○門外的木棍跟甲○○互打云云；被告甲○○辯稱：當天我喝完酒回
    家時，就在院子被打，當時丙○○拿棒球棍，丁○○拿長木棍打我，所以我就順
    手撿起放在院子裡的農用掃刀阻擋他們二人打我，但我一開始並不知道我到底是
    拿什麼東西抵擋他們二人云云。經查，被告甲○○於警訊及偵查中即指稱：我於
    九十一年七月二十五日晚上七時三十分許，在我現住地庭院內與丙○○及丁○○
    兄弟兩人發生糾紛，當時丙○○持棒球棍而丁○○持角鐵進入庭院內遇到我，丙○○即不分青紅皂白持球棒聲稱讓甲○○死，兩人便朝我身體各處一陣亂打，我
    被打時發現原就放置於庭院內之農用掃刀，則持該刀砍丁○○，其確實在牆內砍
    丁○○等語，又證人乙○○於於偵查及本院審理時到庭證稱：當天我有聽到「打
    乎死、打乎死」（按以台語發音）的聲音（那是丁○○、丙○○說的），我就馬
    上從我家出來，當我出去看的時候，我就發現甲○○倒在地上，丙○○手持棒球
    棍（因為木頭是圓的、而且柄的部分也是圓的）、丁○○已經將手拖住下巴等語
    ，且如被害人丁○○於偵查中所述：我們騎機車行至甲○○門前，我即遭甲○○
    持刀砍殺，我被刀子劃到後，車子就倒地了，我倒地後就爬起來，當時血一直噴
    ，整個人覺得很暈等情，則依常理而言，在被告甲○○圍牆外道路上應留有血漬
    或血跡，然觀諸卷內照片及警製現場圖所繪血跡，均在被告甲○○住處庭院內（
    即在圍牆內，而非在圍牆外之道路旁），又丁○○於警訊中係指稱：當我騎機車
    後載我胞弟，時值下班途經案發地，就發現甲○○手持一把農用掃刀擋在我機車
    前，他不發一語即持農用掃刀朝我頸部砍殺等語，與被告丙○○於警訊中所供稱
    ：丁○○騎機車載我返家，途經秀水鄉○○村○○街八十號甲○○的住宅前，見
    甲○○站於其住宅前（圍牆外）馬路邊，本來是想問甲○○為何毆打我母親，當
    我們的機車停下來（離甲○○約三公尺處），甲○○見到我們後，立即從庭院圍
    牆邊的花圃拿出一把農用掃刀朝我們衝過來，我見狀後立即下車撿拾路旁的木棍
    ，當甲○○持刀砍過來，丁○○惟恐我遭殺傷，起身擋在我前面，脖子就被甲○○砍傷了，我見狀就上前將甲○○推倒，扶著丁○○快速返家，駕車將我哥丁○○載至秀傳醫院就醫等語，內容並不相符合，且與證人乙○○所證述內容亦不符
    ，以丁○○於九十二年三月十日九十二年度偵續字第二十七號案件偵查中供稱
    ：（是否事先與丙○○約好要找甲○○？）是因為甲○○將我媽打到住院，我弟
    要找甲○○，我說去看看等語，足證被告丙○○與丁○○二人是因不滿被告甲○○毆打其母親，事先謀議攜帶棒球棍等前往被告甲○○住處，雙方於被告甲○○
    住處庭院內發生爭執，被告丙○○遂持棒球棍毆打被告甲○○，丁○○亦毆打被
    告甲○○之身體，而被告甲○○亦基於傷害人之身體之犯意，持放置於庭院內之
    農用掃刀，揮向丁○○之頭部，致丁○○受有從嘴角部位延伸至頸後部二十四╳
    三╳二公分之裂傷，致被告甲○○因而受傷，此外並有驗傷診斷書二份、現場簡
    圖一份、照片五幀及秀傳紀念醫院病歷影本一份在卷可稽，是以本件事證已臻明
    確，被告甲○○、丙○○二人傷害犯行均堪認定。
二、本件公訴人認被告甲○○涉有殺人未遂罪嫌，無非係以告訴人丁○○遭砍殺之部
    位係在頸部上方屬人身重大部位，且傷勢長達二十四╳三╳二公分，復係在騎機
    車行進間遭砍，告訴人丁○○亦有可能因而倒地受更重之傷勢而死亡，被告甲○○揮刀砍出時，應有此預見，其竟仍為之，足見其有殺人之故意甚明為主要論據
    。按刑法上之殺人罪與傷害罪之區別，以加害人加害之初有無戕害他人生命之故
    意為斷。至其受傷之多寡，所加害是否為致命部分以及所用之凶器，有時雖可藉
    為認定有無殺意之心證，究不能據為絕對標準，此有最高法院四十七年度台上字
    第一三六四號及十八年台上字第一三０九號判例可資參照。經查：本件係因被告
    丙○○與丁○○二人不滿被告甲○○毆打其母親，事先謀議攜帶棒球棍等前往被
    告甲○○住處，雙方於被告甲○○住處庭院內發生爭執，被告丙○○遂持棒球棍
    毆打被告甲○○，告訴人丁○○亦毆打被告甲○○之身體，而被告甲○○亦順手
    持放置於庭院內之農用掃刀，揮向告訴人丁○○之頭部，致告訴人丁○○受有從
    嘴角部位延伸至頸後部二十四╳三╳二公分之裂傷，已如前述，惟被告甲○○係
    於遭受被告丙○○等人毆打後始持掃刀砍告訴人丁○○，且若被告甲○○確有置
    告訴人丁○○於死之意思，則其為何又僅砍此一刀，而未乘勝追擊，此外復查無
    其他積極證據足認被告甲○○當時主觀上確有致告訴人丁○○於死之意思，綜上
    所述，足認被告甲○○並無具有使告訴人丁○○喪失生命之故意，要難遽以殺人
    未遂罪論處，依首揭說明，應認被告係基於傷害之故意持農用掃刀傷害告訴人丁○○。
三、核被告甲○○、丙○○二人所為，均係犯刑法第二百七十七條第一項之傷害罪。
    被告丙○○與丁○○二人間，就上開犯行有犯意聯絡及行為分擔，為共同正犯。
    公訴人雖認被告甲○○係犯刑法第二百七十一條第二項、第一項之殺人未遂罪嫌
    ，惟本院認被告甲○○係犯傷害罪，已如上述，是以起訴法條尚有未洽，惟因起
    訴基本事實同一，是以起訴法條應予變更，併此敘明。查被告甲○○前於八十二
    年間，因肅清煙毒條例案件，經法院判處有期徒刑三年一月確定，又於八十三年
    間，分別因違反麻醉藥品管理條例、煙毒案件，經法院判處有期徒刑五月、三年
    二月確定，後二案並經定應執行刑為有期徒刑三年五月，與前案接續執行後，於
  八十五年七月三十日假釋出獄交付保護管束，旋又於八十六年間因竊盜案件，經
    法院判處有期徒刑八月確定，於八十六年九月二十四日入監服刑，前述假釋並遭
    撤銷，所餘殘刑四年十五日接續執行，八十九年八月十一日再獲假釋，迄九十一
    年三月十九日假釋期滿未經撤銷而執行完畢，此有刑案資料查註紀錄表及本院被
    告全國前案紀錄表等在卷可按，其於有期徒刑執行完畢後，五年以內再犯本件有
    期徒刑以上之罪，為累犯，應依刑法加重其刑。爰審酌被告二人犯罪之動機、目
    的、手段、所生之危害及犯罪後之態度等一切情狀，各量處如主文所示之刑，並
    就被告丙○○部分諭知易科罰金之折算標準，以示懲儆。作案用之農用掃刀一支
    係被告甲○○所有，供本件犯罪所用之物，雖未扣案，惟因無法證明業已滅失，
    爰併予宣告沒收。
據上論斷，應依刑事訴訟法第二百九十九條第一項前段、第三百條，刑法二十八條、
第二百七十七條第一項、第四十七條、第四十一條第一項前段、第三十八條第一項第
二款，罰金罰鍰提高標準條例第一條前段、第二條，判決如主文。
中      華      民      國    九十二    年      九      月      一      日
    臺灣彰化地方法院刑事第二庭
                                        法      官
右正本證明與原本無異。
如不服本判決，應於判決送達後十日內向本院提出上訴狀（須附繕本）。
告訴人或被害人對於判決如有不服具備理由請求檢察官上訴者，其上訴期間之計算係
以檢察官收受判決正本之日期為準。
附錄法條
刑法第二百七十七條


司法院資訊處製作；財團法人民間司法改革基金會備份。
